臺灣宜蘭地方法院民事判決　九十年度重訴字第四一號
　　原　　　告　華南商業銀行股份有限公司
　　法定代理人　乙○○
　　訴訟代理人　戊○○
　　被　　　告　己○○○
　　被　　　告　丁○○
　　訴訟代理人　丙○○
　　被　　　告　甲○○
右當事人間請求清償借款事件，本院判決如左：
    主      文
被告應連帶給付原告新台幣貳仟壹佰玖拾萬元及如附表所示之利息、違約金。
訴訟費用由被告連帶負擔。
    事      實
甲、原告方面：
  一、聲明：如主文所示。
  二、陳述：
  （一）訴外人松宜建設有限公司（下稱松宜公司）於民國八十三年間邀同被告甲○○、己○○○、丁○○為連帶保證人，由被告三人以新台幣（下同）五千萬
        元為限額與訴外人松宜建設有限公司負連帶清償之責任。嗣八十七年間松宜
        公司借款三筆共計二千一百九十萬元，約定本金、利期日、利率、違約金詳
        如附表所示。上開借款已屆清償期，松宜公司迄未清償，尚積欠原告如附表
        所示之本金、利息及違約金，爰依連帶保證關係請求被告應負連帶清償之責
        。
  （二）被告甲○○於八十二、八十三年間投資松宜公司，為該公司之股東。故於松
        宜公司向原告借款時擔任保證人。且保證書上之簽章與該公司設立登記事項
        卡上所用印章相同。且保證書係由被告甲○○本人親自持身分證原告至原告
        永和分行辦理對保手續。
  三、證據：提出借據、保證書、松宜建設有限公司章程、公司設立登記事項卡；聲
      請訊問證人鄧遠敦；聲請調閱被告甲○○在世華商業銀行仁愛分行、彰化銀行
      南港分行、上海銀行中和分行之印鑑卡、借據及授信約定書或支票存款約定書
      ；聲請鑑定被告甲○○簽名是否真正。
乙、被告丁○○、己○○○方面：
  一、聲明：駁回原告之訴。如受不利益判決，願供擔保請准宣免為假執行。
  二、陳述：
  （一）被告固為松宜公司之保證人，惟原告業已對松宜公司及其他保證人丙○○、
        陳阿菊、陳貞宜所提供之不動產，取得執行名義，並向鈞院民事執行處聲請
        強制執行（案號八十九年執字第二一六六號、八十九年執字第三八五○號及
        八十九年執字第三一八一號），上開不動產經估價結果高達二千五百萬元以
        上，已超過本件請求二千一百九十萬元，足以讓原告債權獲得清償，原告實
        無提起本件訴訟之必要。本件原告對被告起訴請求，似有權利濫用之情形。
  （二）被告之保證人責任應僅限於其於該公司之持股計算。
  （三）松宜公司曾向原告提議，要另向第一商業銀行羅東分行借款，該分行亦經評
        估、鑑價後，同意抵押設定二千五百萬元，惟原告卻向第一銀行阻撓，且不
        同意被告更換銀行。據聞原告宜蘭分行幕後與外人勾結，擬以法院拍賣底價
        吃下系爭不動產，因之不願意松宜公司另向第一銀行借款。另有仲介人士要
        介紹台北客戶承購系爭不動產，加以阻撓，並稱拍賣比較便宜再去承購，原
        曾騙稱松宜公司債務高達二千八百多萬元，使得投資客因而退縮。松宜公司
        多方擬定清償計劃，均遭原告惡意阻撓而無法順利清償。卻趁機向法院拍賣
        ，以便達賤價標售之目的。苟原告未阻撓破壞，根本不會連累被告等人。
  三、證據：本院九十年五月二十二日八十九執二一六六字第二六五二七號、九十年
      五月九十八十執三八五○字第二四二三四號、九十年三月二十四日八十九執一
      三一八一字第一五一六六號民事執行處通知書。
丙：被告甲○○方面：
  一、聲明：駁回原告之訴。
  二、陳述：
  （一）被告甲○○未曾在原告所提出之保書連帶保證人對保簽章欄上簽署「甲○○
        」及蓋用「甲○○」印文，作為松宜公司之連帶保證人。原告明知被告甲○○並未簽署上開保證書，仍持以請求被告連帶給付，即非有據。
  （二）公司設立登記卡上所載資料未經被告甲○○同意。
  三、證據：未據提出。
    理      由
一、原告主張被告三人於民國八十三年間擔任松宜公司之連帶保證人，同意以五千萬
　　元為限額與松宜公司對原告負連帶清償之責任，嗣八十七年間松宜公司借款三筆
　　共計二千一百九十萬元，約定本金、利期日、利率、違約金詳如附表所示。上開
　　借款已屆清償期，松宜公司迄未清償，爰依連帶保證關係請求被告給付如附表所
　　示之本金、利息及違約金。被告丁○○、譚陳阿辯稱：原告業已對松宜公司及其
　　他保證人丙○○、陳阿菊、陳貞宜所提供之不動產，取得執行名義，並聲請強制
　　執行，上開不動產經估價結果達二千五百萬元以上，足以讓原告債權獲得清償，
　　原告仍對被告起訴請求，似有權利濫用之情形；被告之保證人責任應僅限於其於
　　該公司之持股計算；松宜公司多方擬定清償計劃，均遭原告惡意阻撓而無法順利
　　清償等語。被告甲○○則以：未曾在原告所提出之保書連帶保證人對保簽章欄上
　　簽署「甲○○」及蓋用「甲○○」印文等語資為抗辯。
二、原告主張松宜公司向原告借款，被告三人為連帶保證人之事實，業據提出松宜公
    司借據三紙、八十三年十一月一日保證書為證，亦為被告己○○○、丁○○所自
    認（九十年八月二日言詞辯論筆錄、九十年六月二十日答辯狀答辯理由第一行）
    。又被告甲○○雖辯稱保證書上之簽名並非其所書寫，惟證人即為原告辦理本件
　　對保事宜之承辦人鄧遠敦到院證稱：「宜蘭分行交給我時保證書下半部已經簽好
　　名，請我對保。我根據公司作業規定，請甲○○在保證書上半部對保簽章欄內簽
　　名蓋章。．．．這件案子時隔已久，我實在沒有印象是上、下半部一起簽，或是
　　只簽上半部。依規矩是我們拿到保證書，若上、下都沒有簽，就請他在對保時一
　　同簽名、蓋章。若下半部已經簽好名，就只要在上半部簽名蓋章。但不管如何都
　　一定要本人帶著身分證、印章來核對。」參以，經本院依原告聲請，將被告甲○○於九十年十二月六日當庭所書寫之字跡、及本院調取之被告甲○○在世華銀行
　　之印鑑卡、授信約定書、借據、在上海銀行之印鑑卡、在彰化銀行之印鑑卡，與
　　被告甲○○所爭執之八十三年十一月一日保證書上半部之對保簽章欄、下半部之
　　連帶保證人欄「甲○○」之簽名，送法務調查局為筆跡鑑定，鑑定結果認：八十
　　三年十一月一日保證書之連帶保證人欄下「甲○○」之筆跡，與被告甲○○當庭
　　所書寫之筆跡及被告於其他金融機構所留存之印鑑卡上筆跡，筆劃特徵相符，判
　　為同一人所書。至對保簽章欄因書體不一致，難以確認筆劃之特徵，而無法鑑定
　　，有法務部調查局九十一年三月二十一日調科貳字第○九一○○○四九九六○號
　　鑑定通知書為證。則原告主張保證書為被告甲○○所親簽，僅就該保證書下半部
　　之連帶保證人欄下「甲○○」簽名部分觀之，即堪信為真實。被告甲○○仍否認
　　簽名之真正，自難採信。
三、按保證人於債權人未就主債務人之財產強制執行而無效效果前，對於債權人得拒
    絕賠償，民法第七百四十五條固定有明文。惟如保證人已拋棄民法第七百四十五
    條之權利者，自不得據此對債權人主張拒絕清償，此觀同法第七百四十六條第一
    款之規定自明。次按保證債務所謂之連帶，係指保證人與主債務人負同一債務，
    對於債權人各負全部給付之責任而言，此就民法第二百七十二條第一項規定連帶
    債務之文義參照觀之甚明，故保證人不得主張於債權人未就主債務人之財產強制
    執行而無效果前，對於債權人得拒絕清償。經查，被告己○○○、丁○○抗辯：
    原告業已對松宜公司及其他保證人丙○○、陳阿菊、陳貞宜取得執行名義，並就
    渠等提供之不動產聲請強制執行等語，惟上開不動產尚未拍定及分配，此為兩造
    所不爭，則原告自得就松宜公司所負之全部債務，對為連帶保證人之被告請求負
    全部給付之責任，與被告於松宜公司所持有之股份無關。且此等請求係基於連帶
    保證契約之權利，以使債權人之債權得由債權人擇以最迅速或有效之方法獲得清
    償，此原即連帶保證契約成立之目的，並無何權利濫用之可言。至被告辯稱原告
    故意使其他保證人所提供之不動產無法賣出云云，未據舉證以實其說，亦不足採
　　。又被告譚陳阿母、丁○○於最後言詞辯論期日否認基於保證人之意思簽立保證
　　書，而主張因原告表示有提供土地擔保，可以不用找人作保，只要公司股東簽名
　　即可，所以簽名是因股東之身分簽名云云，與前所自認之內容不同，自不足採。
四、從而，原告依連帶保證關係，請求被告連帶給付原告二千一百九十萬元及如附表
　　所示之利息、違約金，為有理由，應予准許。至被告己○○○、丁○○主張原告
　　無須向被告起訴，故訴訟費用應由原告負擔云云，按訴訟費用由敗訴之當事人負
　　擔，被告對原告關於訴訟標的之主張逕行認諾，並能證明其無庸起訴者，訴訟費
　　用由原告負擔，民事訴訟法第七十八條、第八十條定有明文。本件被告既對原告
　　之主張請求駁回，而未為認諾，依上開法律規定，自仍應由敗訴之被告負擔，附
　　此敘明。另原告並未聲明願供擔保請求准為假執行之宣告，則被告己○○○、丁○○陳明願供擔保請准宣告免為假執行，容有誤會，亦此敘明。
五、據上論結，本件原告之訴為有理由，第七十八條、第八十五條第二項判決如主文
    。
中　　　華　　　民　　　國　　九十一　　年　　　五　　　月　　二十三　　日
                                        臺灣宜蘭地方法院民事庭
~B法　　　官　謝佩玲
右正本證明與原本無異。
如對本判決上訴須於收受送達後廿日內向本院提出上訴狀。
中　　　華　　　民　　　國　　九十一　　年　　　六　　　月　　　三　　　日
~B法院書記官　陳淑宜
